臺灣臺南地方法院刑事判決
　　聲　請　人　臺灣臺南地方法院檢察署檢察官
　　被　　　告　乙○○
　　選任辯護人　江信賢律師
　　　　　　　　蔡文斌律師
　　　　　　　　何冠慧律師
右列被告因強盜案件，經檢察官提起公訴（九十三年度偵字第六五五號），經本院訊
問後自白犯罪，改以簡易判決處刑，嗣經審理後，因認不宜逕以簡易判決處刑，而改
分通常程序審理，判決如左：
    主  文
乙○○意圖為自己不法之所有，攜帶兇器竊盜未遂，因脫免逮捕，而當場施以強暴，
處有期徒刑貳年。緩刑伍年，緩刑期內交付保護管束。
    事  實
一、乙○○意圖為自己不法之所有，於民國（下同）九十三年一月二日下午五時二十
    分許，攜帶客觀上足以傷人身體之斜口鉗一支，先至臺南市○○○路○段十六號
    「特易購大賣場」地下一樓丁○○所服務之西服專櫃內，拿取一件羊毛大衣（市
    價新臺幣〈下同〉五千九百九十元），隨即又在隔壁專櫃，選取一件長褲，並將
    前開羊毛大衣及長褲攜至更衣室內試穿，詎竟趁其在該更衣間內無人發覺之際，
    取出所攜帶之斜口鉗，將羊毛大衣上之防竊磁扣取下（毀損部分未據告訴），將
    該磁扣放進上開長褲內，旋走出更衣室，將該長褲放於原本放置之位置上後，即
    手持該羊毛大衣，欲離開專櫃，而以此方式行竊。惟因店員丁○○發覺有異，即
    趨前表示：羊毛大衣是否要結帳？如無意願購買請將羊毛大衣歸還等語，然乙○○卻未加置理，逕自將該羊毛大衣取走，並朝一樓出口方向走去，丁○○立即向
    賣場內安全管理人員李其明表示：有人尚未結帳，並攜羊毛大衣往一樓方向離去
    ，李其明馬上以無線電呼叫一樓警衛謝明山，請其將乙○○攔下，乙○○在一樓
    出口處前，即為謝明山擋下，而未得手。詎乙○○竟又撥開謝明山，隨即往地下
    一樓跑去，此時其餘安全管理人員丙○○、陰金生、楊朝成等人，因於無線電通
    話中得知前情，遂合力加入圍捕乙○○之行列，並在地下二樓處，一同攔阻乙○○離開，安全管理組長丙○○即詢問乙○○其所拿之羊毛大衣是否有結帳等語，
    乙○○竟表示：該羊毛大衣係其所有，為何要結帳等語，丙○○等安全管理人員
    即請乙○○同至地下一樓辦公室內說明，俟一行人步行至前開賣場地下一樓間，
    因乙○○一再掙扎，與安全管理人員又起爭執，其竟為脫免逮捕，而當場拿起地
    下一樓掛置在牆上之滅火器，並在混亂中拔去安全插銷，對丙○○等五名安全管
    理人員噴灑滅火藥劑，嗣該五名安全管理人員迅將乙○○制伏，並扣得前開羊毛
    大衣一件，警方人員經通知到場處理後，因乙○○所持之斜口鉗尚未丟棄，遂一
    直向警方要求要在賣場上廁所，警方雖未允許，並隨即帶回派出所偵訊，乙○○
    又於偵訊前，再度表示要上廁所，並於上廁所時，將所攜帶之斜口鉗丟棄於馬桶
    內，惟經隨後上廁所之丁○○發現告知警方，始查知上情。
二、案經臺南市警察局第二分局報請臺灣臺南地方法院檢察署檢察官偵查起訴。
    理  由
一、右揭犯罪事實，業據被告乙○○於本院審理時坦承不諱，並當庭為認罪之表示（
    本院卷九十三年十二月十五日審理筆錄），核與證人（即被害人）丁○○於本院
    審理時結證稱：渠在「特易購大賣場」地下一樓職務是西服專櫃服務員，渠所負
    責之專櫃係開放櫃，客人拿衣服試穿不用經過渠同意，一般如果是褲子就要到試
    衣間去試穿，衣服就不需要，可以直接在現場試穿，但無論是否要到試衣間試穿
    ，都無需經渠同意，且客人如未走出特易購，均可認客人還在試穿。特易購一樓
    和Ｂ１（地下一樓）均有結帳處所，渠所負責專櫃之東西，通常會請客人在修改
    室旁之櫃檯先結帳，然後渠會用防塵袋把衣服裝起來，如果客人拿到修改室以外
    的任何特易購所設之收銀臺去結帳，就不會提供衣架和防塵袋等語；證人丙○○
    於本院審理時結證稱：渠等圍住被告，請被告回辦公室說明，可是被告不配合，
    一直要衝出去，渠等四、五個人簇擁被告前進，可是到一個專櫃時，那邊有一個
    柱子，被告拉住那個專櫃的衣架一直扯，衣架都拉壞了，被告又發現柱子上掛著
    滅火器，就拿下滅火器，時間很快，約是一、二秒，渠等反應不過來，被告拿起
    滅火器後，拔下安全插銷，就開始噴灑，被告拿滅火器噴渠等之目的應是為了要
    掙脫等語（以上均見本院九十三訴字一四七號卷九十三年四月二十八日審理筆錄
    ）情節一致。證人謝明山於偵查中亦證述：渠等一夥人請被告到一樓辦公室，被
    告肢體動作很多一直不配合，到地下一樓被告突然又掙脫去拿滅火器，被告開滅
    火器安全拴朝渠等五人噴灑等語；證人楊朝成、李其明、陰金生、張志祥、邱志
    光於偵查中亦均證稱：滅火器當時放在牆角，渠等均見到被告拿起滅火器噴灑等
    語（以上見偵卷九十三年一月十五日、同月二十八日訊問筆錄）詳確，復有扣押
    書、贓物認領保管單、扣押物品清單各一紙、現場錄影帶一捲、防竊磁扣二個，
    及與被告所持用同型式之斜口鉗照片二幀在卷可資佐證，足徵被告自白與事實相
    符。至被告雖陳稱：伊係想將防竊磁扣取下，再將前開羊毛大衣拿去一樓櫃檯結
    帳，本意並非要行竊云云。然衡諸常情，一般消費者鮮有攜帶斜口鉗到大賣場購
    物者，更少有在隱密之更衣間即逕將防盜磁扣剪下，復掩藏在其不欲購買之其他
    衣物中之情形。再者，若被告確有購買上開羊毛大衣之意思，應不至於在證人即
    店員丁○○發覺被告身穿其專櫃所陳列之上開羊毛大衣而請其付帳時，非但不立
    刻付帳，還向證人丁○○誆稱其欲先到一樓穿給友人觀看云云，且其嗣遭特易購
    大賣場之安全管理人員追蹤逮捕時，被告亦無任何為立刻結帳之表現，反為脫免
    逮捕而以滅火器噴灑安全管理人員，並於至警局時，尚還藏匿其所攜帶之斜口鉗
    ，以圖掩飾偷竊之犯行，則被告有行竊之犯意，甚為明顯。另被告雖隨身攜帶有
    七千三百元乙節，然僅能佐參其有購買上開羊毛大衣之能力，尚難執此即阻卻其
    竊盜之犯行。綜上所論，本件事證明確，被告前開攜帶凶器竊盜未遂，為脫免逮
    捕而當場施以強暴之犯行，堪以認定，應依法論科。
二、按刑法第三百二十九條準強盜罪所稱之「強暴脅迫」，只須行為人實施強暴或脅
    迫行為，足使人心生恐怖即屬相當，不以使人不能抗拒為必要；又已著手於竊盜
    之實施，尚未得手即被追捕，而其又意圖脫免逮捕，當場施以強暴，所為應構成
    加重準強盜未遂罪，並依未遂犯之例減輕其刑；且刑法第三百二十九條之以強盜
    論，即以強盜罪相當條文處罰之意，並非專以第三百二十八條第一項之強盜論，
    故第三百三十條所謂犯強盜罪，不僅指自始犯強盜罪者而言，即依第三百二十九
    條以強盜論者亦包括之，如此項準強盜有第三百二十一條第一項各款情形之一，
    自應依第三百三十條論處。（最高法院七十九年臺上字五○○號判例、九十一年
    度臺上字第一一三二號裁判、二十五年上字第六六二六號判例意旨併同參照）次
    按刑法第三百二十一條第一項第三款之攜帶凶器竊盜罪，係以行為人攜帶凶器為
    其加重條件，此所謂凶器，其種類並無限制，凡客觀上足對人之生命、身體、安
    全構成威脅，具有危險性之凶器均屬之。（同院七十九年臺上字第五二五三號判
    例意旨參照）查：斜口鉗（起訴書誤載為尖嘴鉗）乃金屬構成，質地堅硬，且尖
    端銳利，客觀上足以對人之生命、身體、安全構成威脅，具危險性，應屬兇器無
    疑。又查：設在上開「特易購大賣場」內丁○○之專櫃，係採開放櫃之型式，顧
    客得自由選擇櫃上之衣物，逕自進入更衣室內試穿，並可自行在賣場地下一樓或
    一樓櫃檯結帳乙情，業據證人（即被害人）丁○○於本院審理時證述明確，業如
    前述，則本件被告乙○○以預先攜帶斜口鉗，將上開羊毛大衣上之防竊磁扣取下
    ，並將上開羊毛大衣自專櫃取出，客觀上已著手於竊盜行為之實施，足認定其主
    觀上有竊盜之故意，惟其既尚未將上開羊毛大衣帶離大賣場，且在上開專櫃處時
    ，即因遭丁○○發覺，故始終均由丁○○及安全管理人員丙○○、李其明、陰金
    生、楊朝成、謝明山、張志祥、邱志光等人跟隨、監控中，其雖著手於竊盜行為
    之實施，然旋即被發覺而處於被監控在大賣場內之狀態，自不能認為上開羊毛大
    衣已變動事實上之管理支配權利，而移入被告自己支配下之情形，故應認被告行
    竊尚未得手，而屬攜帶兇器竊盜未遂之情況。又被告為脫免逮捕，竟於與安全管
    理人員之爭執中，拿取前開賣場內所屬之滅火器，噴灑安全管理人員，並導致安
    全管理人員及現場灑滿滅火藥劑，其已施以強暴之行為，亦可認定。核其所為，
    係犯刑法第三百三十條第二項、第一項之加重強盜未遂罪。而被告既為未遂犯，
    即應依刑法第二十六條之規定，按既遂犯之刑減輕之。又被告辯護人嗣雖舉臺南
    市立醫院診斷證明書乙紙，以被告精神上有異常，請求鑑定被告犯罪時之精神狀
    態云云，然查：該紙診斷證明書僅記載：「『疑』精神病」，並未確定或指出被
    告有何精神狀態有何異常之處，且觀諸被告於本院審理中對於所訊問題內容均能
    明白，並為清楚之答覆，其應對進退實與一般人無異，而被告亦自陳：伊精神狀
    況正常等語無誤（見偵卷九十三年一月三日訊問筆錄），此外，亦無任何證據，
    足認被告於實施前開竊盜犯行時，有何精神喪失或精神耗弱之情形，本院認已無
    再將被告予以送精神鑑定之必要，併此說明。再查：本件被告乃竊盜犯行被發覺
    時，因見到多名安全管理人員前來阻擋，心生畏懼，一時慌張失措、考慮未周，
    致罹重典，惟念被告旋即得到被害人之寬宥，且本件贓物價值非高，被告當庭並
    一再表示悔悟之意，本院參酌其並無前科，素行非劣，衡情非無可憫恕，倘對其
    科以法定最輕本刑，猶嫌過重，情輕法重，故依刑法第五十九條之規定，減輕其
    刑，並依刑法第七十條之規定遞減輕之。爰審酌被告犯罪之動機、目的、手段、
    對被害人所生危害，犯後坦認犯行，並已與被害人達成民事和解，業據被害人丁○○陳明在卷，復有和解書乙紙（見本院九十三年訴字一四七號第五十九頁）在
    卷可考，認其尚知所悔悟、其智識程度、生活狀況等一切情狀，量處如主文所示
    之刑，以示懲戒。而被告前未曾受有期徒刑以上刑之宣告，此有臺灣高等法院被
    告全國前案紀錄表一紙附卷可憑，其因一時失慮，致罹章典，惟嗣已坦承犯行，
    頗具悔意，歷此刑宣告之教訓後，信無再犯之虞，本院認所宣告之刑，以暫不執
    行為適當，爰併宣告緩刑五年，以勵自新。惟緩刑期內有交專人長期輔導之必要
    ，爰依刑法第九十三條第一項之規定，併諭知緩刑期內交付保護管束，以觀後效
    。至被告犯案所用之斜口鉗一支，雖為被告所有，且為供被告犯罪所用之物，然
    既未扣案，且證人即承辦本案之警員邱志光於偵查中即證述：本案被告所使用之
    斜口鉗業已丟棄等語無訛（見偵卷第二十頁背面），亦即已無從證明該斜口鉗現
    在何處，為免將來執行之困難，爰不另為沒收之諭知，附此敘明。
據上論結，依刑事訴訟法第二百九十九條第一項前段，刑法第三百三十條第二項、第
一項、第二十六條、第五十九條、第七十四條第一款、第九十三條第一項，判決如主
文。
本案經檢察官甲○○到庭執行職務。
中      華      民      國    九十三    年    十二     月     二十九    日
                             臺灣臺南地方法院刑事第十二庭
                                   審判長法官  謝瑞龍
                                         法官  黃翰義
                                         法官  徐千惠
右正本證明與原本無異。
如不服本判決，應於判決送達後十日內向本院提出上訴狀( 應附繕本 )。
                                       書記官  陳麗雅
中      華      民      國    九十三    年    十二     月     三十一    日
